【裁判字號】    96,交聲,471
【裁判日期】    970131
【裁判案由】    聲明異議
【裁判全文】
臺灣臺南地方法院交通事件裁定         96年度交聲字第471號
移送機關    交通部公路總局嘉義區監理所麻豆監理站
異議人即
受處分人    甲○○
上列受處分人因違反道路交通管理處罰條例案件，對於交通部公
路總局嘉義區監理所麻豆監理站民國96年5月25日所為之裁決處
分（處分案號：罰監裁罰字第75-M00000000號），聲明異議，本
院裁定如下：
    主  文
異議駁回。
    理  由
一、本件移送意旨略以：異議人即受處分人甲○○（下稱異議人
    ）遭警舉發，於民國（下同）96年5月2日晚上8時35分許，
    駕駛車牌號碼GV—6275號一般自小客車，行經台南縣下營鄉
    174線與公園路口（公園路東向西直行），因行經有燈光號
    誌管制之交叉路口闖紅燈，遭台南縣警察局麻豆分局下營分
    駐所員警製單舉發，嗣後移送機關以違規事證明確，依道路
    交通管理處罰條例第53條第1項、第63條第1項第3款（原裁
    決書漏載第3款）及違反道路交通管理事件統一裁罰標準表
    之規定，裁處新台幣2,700元，並記違規點數3點等語。
二、本件聲明異議意旨略以：異議人於上述時、地行經該交岔路
    口時，有紅燈停車等待路燈行駛，但經行駛約1公里左右，
    遭員警攔查指稱異議人有闖紅燈之違規行為並陳述路口有監
    視器可證明，如異議人要查看監視器內容就以闖紅燈為舉發
    事由等語。後來異議人隨同該員警至裝設監視器之地點：下
    營鄉營農站加油站，卻未查看到監視器之內容，請求員警提
    出證據證明異議人有違規行為，為此，聲明異議等語。
三、按汽車駕駛人，行經有燈光號誌管制之交岔路口闖紅燈者，
    處新臺幣1千8百元以上5千4百元以下罰鍰，並記違規點數3
    點。道路交通管理處罰條例第53條第1項及第63條第1項第3
    款分別定有明文。
四、經查：
（一）異議人遭警舉發，於96年5月2日晚上8時35分許，駕駛牌
      照號碼GV—6275號一般自小客車，在台南縣下營鄉174線
      與公園路交岔口，由公園路東向西闖紅燈直行，有臺南縣
      警察局96年5月2日南縣警交字第M00000000號舉發違反道
      路交通管理事件通知單1份附卷可稽。
（二）異議人雖辯稱並無闖紅燈之違規行為云云，然異議人於上
      揭時、地，行經前揭路口時，遇紅燈未停仍直行等情，業
      據證人即舉發警員戴崑寶於本院96年7月4日訊問時，到庭
      具結證述明確，其證稱：「（法官問：有無親見異議人闖
      紅燈?）有，警車就停在交岔路口的路旁。」、「（法官
      問：受處分人甲○○沿公園路行駛到下營鄉174線交岔路
      口時，就直接闖紅燈嗎？）是的。」、「（法官問：該路
      口有監視器？）監視器只是拍攝路面而已，因為沒有拍攝
      到燈號，也沒有照到異議人的車輛，所以後來就沒有在調
      錄影帶。」等語在卷（見本院96年7月4日之訊問筆錄）。
      按證人戴崑寶乃為原處分機關所認定異議人有前開違規行
      為之證人，其已到庭在本院法官面前以言詞供述異議人有
      前開違規事實，並已就當時燈號變換情形、執勤所處位置
      、異議人行駛路徑及闖紅燈過程等情節詳述具體明確，且
      證人戴崑寶為依法執行勤務之員警，與異議人毫無怨懟，
      衡情當無自陷偽證罪而構詞誣賴異議人之理。另於本件卷
      存證據資料內並無任何積極證據足以證明證人戴崑寶上開
      供述係屬虛偽，本院自不得僅以證人戴崑寶為本件開單舉
      發異議人之員警而全盤抹煞其所具有之證人資格，從而，
      本院由其上開證述已得有異議人確有上開違規行為之心證
      ，是異議人前開所辯，實不足採，異議人之上述違規事實
      ，應堪認定。
（三）又交通警察製單舉發違反道路交通管理處罰條例所列之違
      規事實，本質上為行政處分，係公務員基於職務上之權力
      ，依法就特定之具體事件所為之具公法上效果之單方面行
      政行為，基於公務員為公法上行為具有公信力之原則，該
      行政行為當可被推定為真正，其據以依法處分之事實認定
      亦為正確無誤。本此公信原則，乃立法者賦予行政機關制
      定違反道路交通事件統一裁罰標準及處理細則，使執勤警
      員得當機處分以達其維護交通秩序、安全之行政目的。若
      謂公務員一切行政行為均需預留證據以證其實，則國家行
      政勢必窒礙難行，據此，刑事訴訟法就犯罪證據有關之規
      定中，與屬行政秩序罰之交通違規裁罰本質不合之部分，
      自不在準用之列，因此，本院查無任何證據足資證明執勤
      員警有捏造事實違法取締之情事存在，則執勤警員本其維
      護交通秩序、安全職責所為之舉發，自應受到合法、正確
      之推定。
（四）另按警方取締交通違規事件，其以照相或錄影等方式取證
      者，固足為違規之證明，惟警員當場舉發者，舉發之員警
      本身之目睹、耳聞，亦為違規人違規之證明，非必所有之
      違規事件，均需有照相或錄影方足為違規之證據。況警察
      執行勤務，事項繁瑣，且違規情形一過即逝，並非長期存
      在，何能要求警察必備有照相機取證？且該等違規事實由
      人之感官即可充分判定，非必以科學儀器始能偵測得知，
      為達節省行政資源之目的，何能要求每一舉發地點都必設
      有錄影設備？是本件縱無舉發照片或錄影為佐證，然異議
      人之違規行為既經證人戴崑寶具結證述明確，且其所述內
      容並無何矛盾或違背經驗法則之處，自得為本院判斷之依
      據。
五、綜上所述，依據證人戴崑寶之證言，異議人於前揭時、地有
    闖紅燈之違規事實，應堪認定。則移送機關據以援引道路交
    通管理處罰條例第53條第1項、第63條第1項第3款及違反道
    路交通管理事件統一裁罰標準表之規定，裁處異議人罰鍰新
    台幣2,700元，並記違規點數3點，核無違誤或不當，本件異
    議為無理由，應予駁回。
六、據上論斷，應依道路交通管理處罰條例第87條第2項、道路
    交通案件處理辦法第19條，裁定如主文。
中    華    民    國    97    年    1     月    31    日
                      交通法庭  法  官  陳淑勤
以上正本證明與原本無異。
如不服本裁定應於送達後5日內向本院提出抗告狀。
                                書記官  陳金堂
中    華    民    國    97    年    1     月    31    日


司法院資訊處製作；財團法人民間司法改革基金會備份。
